臺灣高等法院刑事判決
111年度上訴字第2061號
上  訴  人  
即  被  告  陳紘豪



上列上訴人即被告因妨害秩序案件，不服臺灣宜蘭地方法院111
年度訴字第85號，中華民國111年4月12日第一審判決(起訴案號
：臺灣宜蘭地方檢察署111年度偵緝字第3號)，就科刑部分提起
上訴，本院判決如下：
    主  文
上訴駁回。
    理  由
一、原判決認定之事實、罪名及量刑審酌事由：
　㈠緣友人賴韋佑（本院另案審結）因細故與被害人藍博仕發生
    糾紛，於民國110年8月16日凌晨致電上訴人即被告(下稱被
    告)陳紘豪至新北市深坑區深南路某處，與賴韋佑、吳孟謙
    （本院另案審結）及陳人瑋(經法院判決確定)會合後，由陳
    人瑋駕駛車牌號碼000-0000號自用小客車，搭載被告陳紘豪
    與賴韋佑、吳孟謙前往臺北市○○區○○○路○段000號臺北市立
    網球中心停車場，由陳人瑋、賴韋佑觀看GPS定位系統程式
    ，等待藍博仕車輛移動，嗣於同日上午9時許，跟隨藍博仕
    車輛之GPS軌跡，前往宜蘭縣五峰旗風景區停車場。詎被告
    陳紘豪知悉五峰旗風景區停車場為不特定多數人得共同使用或
    集合之公共場所，倘於該處聚集三人以上而發生衝突，顯足
    以造成公眾或他人恐懼不安，乃共同基於攜帶兇器在公共場
    所聚集三人以上施強暴之犯意聯絡，先於同日中午12時30分許
    抵達上開地點並埋伏在該處，嗣見藍博仕出現後，由被告陳
    紘豪及吳孟謙分持球棒、賴韋佑持刀砍傷藍博仕，致藍博仕
    受有右大腿深切割傷(8公分)併肌肉部分撕裂傷、右小腿深
    切割傷(9公分)併脛前肌斷裂、頭皮及背部切割傷等傷害（
    所涉傷害犯行業據撤回告訴）後，隨即由陳人瑋駕駛上開車
    輛搭載被告陳紘豪及賴韋佑、吳孟謙逃逸。嗣警方調閱監視
    器畫面，始循線查悉上情。
　㈡核被告陳紘豪所為，係犯刑法第150條第2項第1款、第1項後
    段之意圖供行使之用而攜帶兇器在公共場所聚集三人以上下
    手實施強暴罪。被告陳紘豪與共犯吳孟謙就上開意圖供行使
    之用而攜帶兇器在公共場所聚集三人以上下手實施強暴犯行
    ，具犯意聯絡及行為分擔，應論以共同正犯。　
　㈢審酌被告陳紘豪因友人賴韋佑邀集，而與賴韋佑、吳孟謙、
    陳人瑋共同驅車前往五峰旗風景區停車場，不顧可能有不特
    定遊客在場，公然持球棒當場對被害人藍博仕實施暴行，造
    成被害人藍博仕受有如其犯罪事實欄所示之傷勢，並已對公
    共秩序造成相當程度之危害，所為實非可取，惟念及被告陳
    紘豪犯後坦認犯行，且已與被害人藍博仕達成和解，有卷附
    和解書附卷可參，尚有悔意，又本案人數非多，亦無持續增
    加等難以控制之情，衝突時間尚屬短暫，兼衡被告犯罪動機
    、手段，暨於審理時自陳之智識程度、工作及家庭生活狀況
    等一切情狀，量處有期徒刑7月等旨。　
二、被告陳紘豪上訴理由狀記載本件已和解、有家人須要照顧等
    理由，請求輕量刑之意旨，是本件應僅就量刑部分為上訴 
    。因被告陳紘豪僅針對量刑上訴，犯罪事實部分即告確定 
    ，不在本院審理範圍，惟被告陳紘豪之犯罪情狀仍為量刑審
    酌事項。　
三、本院按：
(一)犯刑法第150條第1項之在公共場所聚集三人以上實施強暴罪
    、在場助勢罪，而有下列情形者，得加重其刑至二分之一：
    意圖供行使之用而攜帶兇器或其他危險物品犯之。因而致
    生公眾或交通往來之危險，同法條第2項定有明文。從而，
    上開得加重條件，屬於相對加重條件，並非絕對應加重條件
    ，是以，事實審法院得依個案具體情狀，考量當時客觀環境
    、犯罪情節及危險影響程度、被告涉案程度等事項，綜合權
    衡考量是否有加重其刑之必要性。查被告陳紘豪與共犯賴韋
    佑等人於案發時，在五峰旗風景區停車場之公共場所，無視
    周圍有其他遊客在場，竟公然分持開山刀、球棒對被害人藍
    博仕下手實施強暴，除傷害被害人藍博仕外，亦已對公共秩
    序及社會安寧造成相當程度之危害，原判決認有依前揭規定
    予以加重其刑之必要，爰依法加重其刑。本院亦同此見解。
(二)次按刑法上之共同正犯，雖應就全部犯罪結果負其責任，但
    科刑時仍應審酌刑法第57條各款情狀，為各被告量刑輕重之
    標準，並非必須科以同一之刑，最高法院47年台上字第1249
    號裁判意旨參照。又共同正犯，判決結果，如輕重相差懸殊
    ，亦非持平之法，若共同持球棒毆打被害人成傷，犯行無差
    別之分，量刑亦應無分軒輊，如不審酌共犯本罪之相同情節
    ，而其他共犯為累犯，經法院個案裁量結果，應加重其刑，
    竟量處相同之同一之刑，難謂無不適用法則之違法(參照最
    高法院78年度台上字第3809號、81年度台上字第6458號判決
    意旨)。經查，依原判決認定之事實，被告陳紘豪與共犯吳
    孟謙同受友人即首謀賴韋佑之邀而加入，均持球棒下手毆打
    被害人，因而共犯「意圖供行使之用而攜帶兇器在公共場所
    聚集三人以上下手實施強暴罪」，其等二人之犯罪手段相同
    ，且偵查及原審審理中均認罪，復均與被害人達成和解，均
    有卷證可查。次查，原判決並未認定被告陳紘豪本件犯行構
    成累犯，此有本院被告前案紀錄表在卷可查(見本院卷第25
    至31頁)，至共犯吳孟謙部分，原法院另案以110年度訴字第
    410號判決，認吳孟謙之犯行構成累犯，審酌個案情狀後，
    認應依累犯規定加重其刑；而共犯吳孟謙與被告陳紘豪同有
    刑法第150條第2項第1款之相對加重事由，均經裁量應加重
    其刑，但另案判決結果，就吳孟謙所犯之罪，處有期徒刑7
    月，而與原判決就被告陳紘豪所犯，量處同一之刑(有期徒
    刑7月)，兩相對照，兩人之犯罪手段並無差別，犯後態度亦
    同，均認應依刑法第150條第2項第1款規定加重其刑。惟就
    累犯加重其刑部分，共犯吳孟謙構成累犯且經裁量應加重其
    刑，而被告陳紘豪則無此情形，但二案之判決結果，被告陳
    紘豪與共犯吳孟謙竟量處相同之刑，形成共同正犯間刑之加
    重事由不同，竟科同一之刑，而有未洽。惟被告陳紘豪所犯
    係在公共場所或公眾得出入之場所聚集三人以上，且「下手
    實施」，依刑法第150條第1項後段規定法定刑「6月以上5年
    以下有期徒刑」，復認應依刑法同條第2項第1款加重其刑，
    職是之故，原判決量處被告陳紘豪有期徒刑7月，所裁量之
    刑，已屬法定最低度刑。
(三)被告陳紘豪上訴請求「從輕量刑，不要判我入監執行，給我
    易科罰金的機會」(見本院卷第21頁)等語，惟按量刑輕重，
    係屬法院得依職權裁量之事項，苟其量刑已以行為人之責任
    為基礎，並斟酌刑法第57條各款所列情狀，而未逾越法定刑
    度或有濫用權限情事，即不得任意指為違法（最高法院75年
    台上字第7033號裁判、98年度台上字第5002號判決意旨參照
    ）。本件原判決就被告陳紘豪上開之罪量刑時，已就刑法第
    57條各款事由詳為審酌並敘明理由，既未逾越法定刑度，亦
    無濫用裁量之權限，原審就被告陳紘豪所犯上開之罪，所量
    處之刑尚屬適法，無違比例原則，並無顯然失出或有失衡平
    之情，要難指為違法。
四、綜上，被告陳紘豪提起上訴，就原審量刑之適法職權行使及
    已詳予說明之事項，仍為指摘尚不足採，是被告陳紘豪本件
    上訴核無理由，應予駁回。
五、被告陳紘豪經本院合法傳喚，無正當理由不到庭，爰不待其
    陳述，逕行判決。
據上論斷，應依刑事訴訟法第368條、第371條，判決如主文。
本案經檢察官李冠輝提起公訴，檢察官劉成焜到庭執行職務。
中　　華　　民　　國　　111 　年　　9 　　月　　8 　　日
            刑事第十三庭        審判長法　官  洪于智
                                      法　官  黃玉婷
                                      法　官  黃惠敏
以上正本證明與原本無異。
如不服本判決，應於收受送達後20日內向本院提出上訴書狀，其
未敘述上訴之理由者並得於提起上訴後20日內向本院補提理由書
（均須按他造當事人之人數附繕本）「切勿逕送上級法院」。
                                      書記官  吳錫欽
中　　華　　民　　國　　111 　年　　9 　　月　　8 　　日

附錄：本案論罪科刑法條全文
中華民國刑法第150條
在公共場所或公眾得出入之場所聚集三人以上，施強暴脅迫者，
在場助勢之人，處1年以下有期徒刑、拘役或10萬元以下罰金；
首謀及下手實施者，處6月以上5年以下有期徒刑。
犯前項之罪，而有下列情形之一者，得加重其刑至二分之一：
一、意圖供行使之用而攜帶兇器或其他危險物品犯之。
二、因而致生公眾或交通往來之危險。